臺灣板橋地方法院刑事判決　　　　　　　96年度訴緝字第28號
公　訴　人　臺灣板橋地方法院檢察署檢察官
被　　　告　甲○○
上列被告因違反廢棄物清理法案件，經檢察官提起公訴（九十一
年度偵字第一二五六二號），於被告為有罪之陳述後，本院合議
庭裁定由受命法官獨任依簡式審判程序審理，茲判決如下：
    主  文
甲○○未向地方主管機關申請核發廢棄物清除、處理許可證或核
備文件，從事廢棄物貯存及處理，處有期徒刑壹年貳月。緩刑貳
年。
    事  實
一、甲○○自民國八十九年十一月間某日起，承包輝峽營造有限
    公司（起訴書誤植為峽輝營造有限公司）向臺北縣三重市公
    所承攬之「公三十五、三十六環南（正義南路至中央南路）
    地上物拆除清運工程」。其明知自已未依廢棄物清理法之規
    定向地方主管機關申請核發廢棄物清除、處理業務之許可證
    或核備文件，不得從事廢棄物之貯存與處理，竟自民國八十
    九年十一月間某日起，利用承包上開工程之機會，在位於臺
    北縣三重市○○○路（起訴書誤植為正義路）與中央南路口
    之工地內，將所拆除之帆布廣告、鐵罐、彈簧床墊、塑膠管
    等廢棄物就地傾倒貯存於該工地內，再接續於九十年二月七
    日前某日以泥土掩埋之方式處理之。嗣經臺北縣三重市公所
    於九十年二月七日抽查工地，始悉上情。
二、案經臺灣板橋地方法院檢察署檢察官偵查起訴。
    理  由
一、犯罪事實之認定：
  (一)上揭未領有廢棄物處理許可證或核備文件而從事廢棄物傾倒
    貯存及掩埋處理之犯罪事實，業據被告甲○○於偵查及本院
    審理中均自白不諱，復有卷附臺北縣三重市公所工程施工督
    檢查驗表與所附現場相片三十六幀、臺北縣三重市公所八十
    九年十二月八日八九北縣重工字第五九四七八號函、同公所
    九十年三月八日九○北縣重工字第九四○二號函與所附現況
    地形圖、臺北縣政府警察局三重分局所攝現場搜證相片六十
    四幀、臺北縣三重市公所工程契約影本乙份及輝峽營造有限
    公司與被告所簽訂之工程發包承攬書乙份等可資佐證，足認
    被告張燦煌前開自白應與事實相符。
  (二)又被告確未領有廢棄物清除、處理許可證或核備文件乙節，
    亦經被告坦認不諱，並有臺北縣政府環境保護局九十年四月
    十八日九十北環四字第一四九六二號函附核准廢棄物清除機
    構名冊可稽。是以本件事證已臻明確，被告甲○○如事實欄
    所載之犯行，堪予認定，應予依法論科。
二、論罪科刑之法律適用：
  (一)按被告行為後，廢棄物清理法於九十年十月二十四日修正公
    布，又刑法及其施行法亦於九十四年一月七日修正，並自九
    十五年七月一日施行，另罰金罰鍰提高標準條例第二條之規
    定配合刑法修正同時刪除。依修正後刑法第二條第一項之規
    定：「行為後法律有變更者，適用行為時之法律。但行為後
    之法律有利於行為人者，適用最有利於行為人之法律。」。
    上開刑法、刑法施行法等相關法律之修正雖非個別刑罰處罰
    規定或構成要件之變更，然已影響行為人刑罰之法律效果，
    應屬刑法第二條第一項所定之法律變更（最高法院八十三年
    度台非字第一九九號判決意旨參照）。是本件自應就被告適
    用修正前後相關規定法律效果綜合比較後，依上開規定適用
    法律，並應依比較後之結果一體適用，不得就新舊法個別項
    目割裂適用；惟緩刑部分，因屬刑罰權執行之規範事項，並
    非刑罰權形成之規範事項，其宣告應適用修正後刑法第七十
    四條之規定，無庸為修正前後法律之比較（最高法院九十五
    年第八次刑事庭會議決議意旨參照）。茲比較說明如下：
    1.按從事廢棄物清除、處理業務者，應向地方主管機關申請
      核發許可證，修正前廢棄物清理法第二十條定有明文。被
      告甲○○未依上開規定領得許可文件即從事廢棄物之貯存
      及處理，核其所為，依行為時之法律規定，係犯九十年十
      月二十四日修正前廢棄物清理法第二十二條第二項第四款
      之罪。
    2.而廢棄物清理法於九十年十月二十四日經總統公布修正，
      於同年月二十六日生效，將原第二十二條第二項第四款：
      「有左列情形之一者，處一年以上五年以下有期徒刑，得
      併科一百萬元以下罰金︰四未依第二十條規定領有廢棄物
      清除、處理許可證或核備文件，從事廢棄物貯存、清除、
      處理，或未依廢棄物清除、處理許可證或核備文件內容貯
      存、清除、處理廢棄物者。」之規定，移列至第四十六條
      第一項第四款，並修正為：「有下列情形之一者，處一年
      以上五年以下有期徒刑，得併科三百萬元以下罰金︰四未
      依第四十一條第一項規定領有廢棄物清除、處理許可文件
      ，從事廢棄物貯存、清除、處理，或未依廢棄物清除、處
      理許可文件內容貯存、清除、處理廢棄物者。」，其處罰
      較修正前為重，修正後之規定對於被告顯無較為有利之處
      。又刑法及其施行法於九十五年七月一日修正施行，及罰
      金罰鍰提高標準條例第二條之規定配合刑法修正同時刪除
      之相關規定，與本件有關之部分係在罰金刑易服役之折算
      標準。按刑法第四十二條第二項原規定：「易服勞役以一
      元以上三元以下，折算一日。但勞役期限不得逾六個月。
      」；另罰金罰鍰提高標準條例第二條亦規定：「依刑法第
      四十一條易科罰金或第四十二條第二項易服勞役者，均就
      其原定數額提高為一百倍折算一日；法律所定罰金數額未
      依本條例提高倍數，或其處罰法條無罰金刑之規定者，亦
      同。」；又現行法規所定貨幣單位折算新臺幣條例第二條
      則規定：「現行法規所定金額之貨幣單位為圓、銀元或元
      者，以新臺幣元之三倍折算之。」。則依上開規定，罰金
      之法定刑以新臺幣規定者，於易服勞役時應以新臺幣三百
      元、六百元或九百元定其折算一日之標準。而刑法修正施
      行後，原第四十二條第二項移列為同條第三項，並規定為
      ：「易服勞役以新臺幣一千元、二千元或三千元折算一日
      。但勞役期限不得逾一年。」，另罰金罰鍰提高標準條例
      第二條之規定配合刑法修正同時刪除，又修正後刑法第四
      十二條第二項之折算金額改以新臺幣計算，自無再適用現
      行法規所定貨幣單位折算新臺幣條例第二條規定之餘地。
      則自九十五年七月一日刑法修正施行及罰金罰鍰提高標準
      條例第二條修正刪除後，罰金之法定刑以新臺幣規定者，
      於易服勞役時即應以新臺幣一千元、二千元或三千元定其
      折算一日之標準，則修正後之規定折算一日之罰金金額較
      高，被告循此易服勞役時得折算為較少之勞役日數，故以
      修正後之規定有利於被告。被告行為後之法定罰金刑既已
      加重，自以法定刑較輕之法律為有利，而刑法所定罰金易
      服勞役之折算標準之變動僅屬科刑後之執行，對被告而言
      其重要性自不若法定刑之輕重變動。是綜合以上與本案適
      用相關之法律變動情形比較，被告行為後之法律並無較為
      有利之情形，依現行刑法第二條第一項前段，適用被告行
      為時之法律規定，其適用內容如前二(一)1.所述。
  (二)爰審酌被告並無犯罪前科，有臺灣高等法院被告前案紀錄表
    在卷可據，並有正當職業，素行尚稱良好，教育程度為國民
    中學肄業，此亦據被告自陳甚明，智識程度雖無明顯不足之
    情形，然廢棄物清理法性質上屬行政刑法，屬對人民違反行
    政管理所科予之刑罰，以被告之智識程度而言對此之理解顯
    不若竊盜、傷害等自然刑法，並其犯罪之動機、方式，造成
    之危害並非重大，事後並已自行回復現場狀況，此經被告陳
    明在卷，並有卷附現場相片可為佐參，犯後態度尚稱良好，
    等一切情狀，量處如主文所示之刑，以資懲儆。
  (三)又被告前未曾受有期徒刑以上刑之宣告，有臺灣高等法院被
    告前案紀錄表在卷可憑，其因一時失慮而為本件犯罪，經此
    次起訴審判後，當能知所警惕，信無再犯之虞；且而被告現
    罹肝硬化合併食道靜脈曲張出血，經施以多次手術治療，有
    臺北榮民總醫院及馬偕紀念醫院出具之診斷證明書足憑，以
    其所患上開嚴重病症狀況，對刑罰承受能力顯亦較一般正常
    健康之人為弱。本院審酌上述情形，認前開對其宣告之刑以
    暫不執行為適當，爰併依現行刑法第七十四條第一項第一款
    之規定宣告緩刑二年，以勵自新。
據上論斷，應依刑事訴訟法第二百七十三條之一第一項、第二百
九十九條第一項前段，九十年十月二十四日修正前廢棄物清理法
第二十二條第二項第四款，刑法第二條第一項前段、第十一條前
段、第七十四條第一項第一款，罰金罰鍰提高標準條例第一條前
段，判決如主文。
本案經檢察官曾文鐘到庭執行職務。
中　　華　　民　　國　　96　　年　　3 　　月　　15　　日
                  刑事第十一庭  法　官  楊  博  欽
以上正本證明與原本無異
如不服本判決應於送達後十日內向本院提出上訴狀
                                書記官　李  慈  容
中　　華　　民　　國　　96　　年　　3 　　月　　15　　日
附錄本案論罪科刑法條全文：
九十年十月二十四日公布修正前廢棄物清理法第二十二條
  違反第八條、第十三條第一項、第四項至第七項、第十五條、
  第十八條、第二十條及第二十一條之規定，因而致人於死者，
  處無期徒刑或七年以上有期徒刑，得併科五百萬元以下罰金；
  致重傷者，處三年以上十年以下有期徒刑，得併科三百萬元以
  下罰金；致危害人體健康導致疾病者，處五年以下有期徒刑，
  得併科二百萬元以下罰金。
  有左列情形之一者，處一年以上五年以下有期徒刑，得併科一
  百萬元以下罰金︰
  一  任意棄置有害事業廢棄物者。
  二  事業機構未依本法規定之方式貯存、清除、處理或再利用
      廢棄物，致污染環境者。
  三  未經主管機關許可，提供土地回填、堆置廢棄物者。
  四  未依第二十條規定領有廢棄物清除、處理許可證或核備文
      件，從事廢棄物貯存、清除、處理，或未依廢棄物清除、
      處理許可證或核備文件內容貯存、清除、處理廢棄物者。
  五  執行機關委託未取得許可證之公、民營廢棄物清除、處理
      機構，清除、處理一般廢棄物者；或明知受託人非法清除
      、處理而仍委託者。
  六  公、民營廢棄物處理機構或執行機關未處理廢棄物，開具
      虛偽證明者。
  無許可證經營廢棄物清除、處理為常業者，處三年以上十年以
  下有期徒刑，得併科三百萬元以下罰金。
  法人之負責人、法人或自然人之代理人、受僱人或其他從業人
  員因執行業務犯第一項、第二項之罪者，除處罰其行為人外，
  對該法人或自然人科以罰金。
  依本法規定有申報義務，明知為不實之事項而申報不實或於業
  務上作成之文書為虛偽記載者，處三年以下有期徒刑、拘役或
  科或併科五十萬元以下罰金。
  科罰金時，應審酌犯罪所得之利益。如所得之利益超過罰金最
  多額時，得於所得利益二倍之範圍內酌量加重。對於違反本法
  之行為，民眾得敘明事實或檢具證據資料，向所在地執行機關
  或主管機關檢舉。
  主管機關或執行機關對於前項檢舉，經查證屬實並處以罰鍰者
  ，其罰鍰金額達一定數額時，得以罰鍰金額收入之一定比例，
  提充檢舉獎金。檢舉及獎勵辦法由中央主管機關定之。
  主管機關或執行機關為前項查證時，對檢舉人之身分應予保密
  。
  事業機構清理廢棄物所生之費用應予財稅減免。凡遵守本法有
  關規定，績效優良者，應予獎勵，其辦法由中央主管機關定之
  。
